【裁判字號】    97,抗,149
【裁判日期】    970604
【裁判案由】    分割共有物
【裁判全文】
臺灣高等法院臺南分院民事裁定  97年度抗字第149號
抗  告  人  乙○○
上列抗告人與相對人甲○○等間因分割共有物事件，對於中華民
國97年3月7日臺灣嘉義地方法院95訴字第641 號裁定，提起抗告
，本院裁定如下：
    主  文
抗告駁回。
抗告訴訟費用新臺幣壹仟元由抗告人負擔。
    理  由
一、抗告意旨略以：相對人甲○○等三人，於訴訟前從未與抗告
    人及其他共有人，提出分割共有物事宜，且抗告人亦從未反
    對分割共有土地，並於民國（下同）92年間主動向相對人等
    提出分割共有土地，詎相對人卻於92年間向原審提起92年度
    訴字第278號分割共有物之訴後，旋於92年8 月5日撤回該訴
    訟，期間抗告人亦向相對人等表達自行私下由代書辦理土地
    繼承分割即可，不要浪費社會資源、律師費、訴訟費用，惟
    相對人等嗣後仍再提起本件分割共有物訴訟，經原審判決共
    有土地分割外，並命抗告人須負擔4分之1訴訟費用，因本件
    訴訟係由相對人等興訟而起，抗告人自始至終皆有分割之意
    願，且係一直處於無奈配合相對人等進行訴訟程序，是原審
    命抗告人負擔繳納第二審裁判費及抗告費，實有不合理之處
    ，況抗告人現已年邁無工作收入，無力負擔訴訟費用等語。
二、按因財產權而起訴，其訴訟標的之金額或價額在新臺幣（下
    同）10萬元以下部分，徵收1千元；逾10萬元至1百萬元部分
    ，每萬元徵收 1百元；逾1百萬元至1千萬元部分，每萬元徵
    收90元；逾1千萬元至1億元部分，每萬元徵收80元；逾1 億
    元至10億元部分，每萬元徵收70元；逾10億元部分，每萬元
    徵收60元；其畸零之數不滿萬元者，以萬元計算。又向第二
    審或第三審法院上訴，依第77條之13及第77條之14規定，加
    徵裁判費10分之5，民事訴訟法第77條之13、第77條之16第1
    項前段，分別定有明文。次按抗告應徵收裁判費 1千元，民
    事訴訟法第77條之18亦定有明文。又繳納裁判費為民事訴訟
    必備之合法要件，如未繳納裁判費經法院裁定限期補繳，仍
    不於期間內補正者，為上訴不合法，第二審法院應以裁定駁
    回之，並準用於抗告程序，復為民事訴訟法第444條第1項前
    段、第495 條之1第1項所明定。經查原審認本件係因財產權
    訴訟，核定抗告人上訴之訴訟標的價額為1,434,795 元，依
    上開規定抗告人應繳納第二審裁判費15,256元，並裁定命抗
    告人應於收受裁定後7 日內繳交第二審裁判費，逾期即駁回
    其上訴，經核並無不合。抗告人徒以本件分割共有物訴訟，
    係因相對人等濫行興訟而起，抗告人自始至終皆有分割之意
    願，且係處於無奈配合相對人等進行訴訟程序，不應由抗告
    人負擔繳納第二審裁判費及抗告費，況抗告人現已年邁無工
    作收入，亦無力負擔繳納第二審裁判費等由，指摘原命補繳
    第二審裁判費及抗告費之裁定不當，求予廢棄云云，為無理
    由，應予駁回。
三、據上論結，本件抗告為無理由，應依民事訴訟法第495條之1
    第1項、第449條第1項，第95條、第78條，裁定如主文。
中    華    民    國    97    年    6     月    4     日
                  民事第四庭    審判長法  官  王惠一
                                      法  官  蘇重信
                                      法  官  林永茂
上為正本係照原本作成。
如不服本裁定，僅得於收受本裁定正本送達後10日內以適用法規
顯有錯誤為理由，向本院提出再抗告狀（須附繕本）依法應繳納
抗告費新台幣1 千元，並委任律師為訴訟代理人，經本院許可後
始可再抗告於最高法院。
中    華    民    國    97    年    6     月    4     日
                                      書記官  謝素嬿
【附記】
民事訴訟法第495 條之1第2項準用同法第466條之1第1、2項規定
：
(1)對於第二審判決上訴，上訴人應委任律師為訴訟代理人。但上
  訴人或其法定代理人具有律師資格者，不在此限。
(2)上訴人之配偶、三親等內之血親、二親等內之姻親，或上訴人
  為法人、中央或地方機關時，其所屬專任人員具有律師資格並
  經法院認為適當者，亦得為第三審訴訟代理人。
民事訴訟法第466條之2：
  上訴人無資力委任訴訟代理人者，得依訴訟救助之規定，聲請
  第三審法院為之選任律師為其訴訟代理人。


司法院資訊處製作；財團法人民間司法改革基金會備份。
